【裁判字號】    97,簡上,361
【裁判日期】    970930
【裁判案由】    詐欺
【裁判全文】
臺灣桃園地方法院刑事判決             97年度簡上字第361號
上  訴  人
即  被  告  丙○○
上列上訴人即被告因詐欺案件，不服本院中華民國97年3 月28日
97年度簡字第27號第一審刑事簡易判決（起訴案號：臺灣桃園地
方法院檢察署96年度偵字第19157 號、第25866 號；併辦案號：
臺灣桃園地方法院檢察署97年度偵字第1764號），提起上訴，本
院管轄之第二審合議庭判決如下：
    主  文
上訴駁回。
    事  實
一、丙○○明知申請帳戶使用係輕而易舉之事，一般人無故取得
    他人金融帳戶使用之行徑常與財產犯罪之需要密切相關，而
    可預見將帳戶提供他人使用，可能使他人遂行不法所有意圖
    用以詐騙他人，又對於提供帳戶予他人使用雖無必引發他人
    萌生犯罪之確信，但仍以縱若有人持以犯罪亦不違反其本意
    ，而基於幫助他人詐欺取財之不確定故意，於民國96年7 月
    間某日，在新竹縣湖口工業區附近，將其所有之第一商業銀
    行平鎮分行（下稱第一銀行平鎮分行）帳號：000000000000
    00號帳戶之存摺、提款卡、密碼等金融資料提供予某真實姓
    名年籍不詳之成年人使用，藉此幫助該真實姓名年籍不詳之
    成年人及其所屬詐騙集團達到其向他人詐取財物之目的。嗣
    該真實姓名年籍不詳之成年人與該詐欺集團所屬成年成員共
    同基於意圖為自己不法所有之犯意聯絡，而為以下犯行：
（一）於96年7 月9 日某時，經由某網際網路聊天室，向乙○○
      佯稱有意援交，但應先至自動櫃員機操作以確認身分，致
      使乙○○不疑有他而陷於錯誤，旋於96年7 月14日晚間 6
      時5 分許，在臺北市區某提款機處依指示操作，將新臺幣
      （下同）47,000元匯至丙○○之上開帳戶內，而該款項旋
      遭該詐欺集團成員提領一空。
（二）於96年7 月14日某時，以相同手法向甲○○施詐，致使甲○○不疑有他而陷於錯誤，旋於96年7 月14日晚間8 時47
      分許，在臺中市○○區○○路4 段974 號之提款機處依指
      示操作，將26,980元匯至丙○○之上開帳戶內，而該款項
      亦旋遭該詐欺集團成員提領一空。嗣經乙○○、甲○○先
      後發覺受騙而分別報警處理，始經警循線始查悉上情。
二、案經乙○○訴由臺北市政府警察局松山分局報告臺灣臺北地
    方法院檢察署呈請臺灣高等法院檢察署檢察長令轉臺灣桃園
    地方法院檢察署檢察官及甲○○訴由桃園縣政府警察局中壢
    分局報告臺灣桃園地方法院檢察署檢察官偵查起訴後，經本
    院原審改依簡易判決處刑，暨經甲○○訴由臺中縣警察局霧
    峰分局報請臺灣桃園地方法院檢察署檢察官移送併案審理。
    理  由
一、證據能力方面：
（一）按被告以外之人於審判外之陳述，雖不符前4 條之規定，
      而經當事人於審判程序同意作為證據，法院審酌該言詞陳
      述或書面陳述作成時之情況，認為適當者，亦得為證據；
      當事人、代理人或辯護人於法院調查證據時，知有第159
      條第1 項不得為證據之情形，而未於言詞辯論終結前聲明
      異議者，視為有前項之同意，刑事訴訟法第159 條之5 就
      此定有明文。而本案所引用之供述證據，經本院依法踐行
      調查證據程序，公訴人、被告均不爭執各該供述證據之證
      據能力，且迄本院言詞辯論終結前未就供述證據之證據能
      力聲明異議，又查無依法應排除其證據能力之情形，是後
      述所引用供述證據之證據能力均無疑義，依法自有證據能
      力，均得作為本案證據，先予敘明。
（二）第一商業銀行平鎮分行96年7 月25日（96）一平鎮字第12
      5 號覆函暨其所附被告上開帳戶開戶基本資料及交易明細
      ；被害人乙○○、甲○○提出之第一銀行及新光商業銀行
      ATM 匯款明細單影本（見臺灣臺北地方法院檢察署96年度
      偵字第17251 號卷第12至15頁、第11頁；臺灣桃園地方法
      院檢察署97年度偵字第1764號卷第11頁），均與本案事實
      具有自然關聯性，復屬書證性質，且查無事證足認有違背
      法定程式或經偽造、變造所取得之情事，況公訴人及被告
      對此部分之證據能力亦不爭執，是堪認均有證據能力，附
      此敘明。
二、訊據被告丙○○固坦承其有於上揭時、地將其上開第一銀行
    平鎮分行帳戶之存摺、提款卡及密碼等資料交予某真實姓名
    年籍不詳之成年人之事實，惟矢口否認有何幫助詐欺之犯行
    ，辯稱：伊是因為撥打報載廣告之電話應徵車伕工作，1 位
    自稱「陳先生」之人要求伊提供銀行帳戶之存摺、提款卡及
    密碼，以便供搭載之小姐將賺得之款項匯入伊上開銀行帳戶
    ，伊才會把上開第一銀行平鎮分行之存摺、提款卡及密碼交
    給對方，並不知道對方利用其帳戶作為詐欺之用，伊是因為
    被騙才會把帳戶交給別人云云。惟查：
（一）被害人乙○○、甲○○分別於96年7 月9 日、97年7 月14
      日某時遭詐騙集團成員佯以需確認身分為由，而於97年 7
      月14日晚間，分別將其等所有之款項匯入被告丙○○上開
      第一銀行平鎮分行帳戶內等情，業據證人即被害人乙○○
      、甲○○等人於警詢或兼於檢察官訊問時證述明確，復有
      第一商業銀行平鎮分行96年7 月25日（96）一平鎮字第12
      5 號覆函暨所附被告上開帳戶開戶基本資料及交易明細、
      被害人乙○○、甲○○提出之第一銀行及新光商業銀行AT
      M 匯款明細單影本各1 紙（見臺灣臺北地方法院檢察署96
      年度偵字第17251 號卷第12至15頁、第11頁；臺灣桃園地
      方法院檢察署97年度偵字第1764號卷第11頁）在卷可稽，
      足證被害人乙○○、甲○○遭詐騙之前開款項，確均匯入
      被告所提供之上開第一銀行平鎮分行帳戶，是該帳戶確有
      供詐騙集團作為實施詐欺犯行之用無訛。
（二）被告雖以前詞置辯，並提出報紙廣告為證，然按金融存款
      帳戶，事關存戶個人財產權益之保障，與存戶之印鑑章、
      提款卡結合，其專屬性、私密性更形提高，一般人均有妥
      為保管存摺、印鑑章、提款卡，以防止被他人冒用之認識
      ，縱有特殊情況偶有將存摺、印鑑章、提款卡交付他人之
      需，亦必深入瞭解其用途後再行提供以使用，若落入不明
      人士手中，極易被利用為取贓之犯罪工具，恆係吾人日常
      生活經驗與事理，而被告於本院審理時既已供認：伊之前
      曾從事職業貨櫃車之司機，且知悉現在詐騙集團猖獗，不
      能將帳戶隨便提供他人使用，伊不能保證對方匯入伊帳戶
      的錢是乾淨的，也可以預見伊的帳戶有可能被拿去作不法
      使用等語，足認被告當時具有相當之智識程度與生活經驗
      ，對此亦當認識甚明，衡情被告應可懷疑並預見將其帳戶
      之存摺、提款卡及密碼等資料交予他人，可能供不法詐騙
      份子用以詐使他人將款項匯入後，再加以提領之用。況被
      告自承不知自稱「陳先生」之人之真實姓名年籍，且未曾
      見過面，事後亦無法聯絡，僅因報紙分類廣告及急於找工
      作，竟仍將其所有之上開第一銀行平鎮分行帳戶存摺、提
      款卡及密碼交付不知真實姓名年籍之人使用，依卷內事證
      ，雖無證據證明被告知悉詐騙被害人之犯罪集團成員如何
      犯罪，或被告與犯罪集團成員間有何共同正犯關係，惟被
      告既無從知悉且無法掌握帳戶是否遭人非法使用，則該等
      犯罪集團成員將被告提供之上開第一銀行平鎮分行帳戶供
      作提領不法詐騙款項之用，顯然為被告所可預見且不違反
      被告之本意，被告自有幫助詐欺取財之不確定故意甚明。
（三）至於被告固聲請傳喚證人徐國蘭到庭作證，以證明被告係
      因被騙才會將帳戶交給他人一情，然被告既供認：伊打報
      紙上電話應徵工作及交付帳戶資料時，證人徐國蘭均未在
      場，是伊應徵回來以後才告訴徐國蘭等語（97年7 月31日
      審判筆錄第5 頁），足見證人徐國蘭僅係事後聽聞被告陳
      述經過而已，而未親眼見聞被告撥打電話應徵工作及交付
      帳戶之情節，是本院認證人徐國蘭並無傳喚之必要，附此
      敘明。
（四）綜上所述，本案事證明確，被告上開所辯要係飾卸之詞，
      不足採信，其犯行堪以認定，應依法論科。
三、按幫助犯之成立，主觀上行為人須有幫助故意，客觀上須有
    幫助行為，意即需對於犯罪與正犯有共同之認識，而以幫助
    之意思，對於正犯資以助力，而未參與實施犯罪之行為者而
    言。被告將所有之上開第一銀行平鎮分行帳戶之存摺、提款
    卡及提款卡密碼提供予該真實姓名年籍不詳之成年人，供詐
    騙集團成員用以詐騙被害人財物，顯係基於幫助他人詐取財
    物之犯意所為，屬刑法詐欺罪構成要件以外之行為，被告既
    以幫助他人犯罪之意思而參與犯罪構成要件以外之行為，核
    其所為，係犯刑法第30條第1 項、第339 條第1 項詐欺取財
    罪之幫助犯。又被告係幫助他人犯罪，爰依刑法第30條第 2
    項規定減輕其刑。再被告以交付上開第一銀行平鎮分行帳戶
    存摺、金融卡及密碼予該真實姓名年籍不詳之成年人及其所
    屬詐騙集團成員使用之一幫助詐欺行為幫助該詐騙集團成員
    分別詐騙被害人乙○○、甲○○2 人之財物，為想像競合犯
    ，應依刑法第55條之規定從一重處斷。檢察官移送併辦意旨
    與起訴之被告幫助正犯詐騙陳耀中之犯行為同一事實，為起
    訴效力所及，本院應併予審酌。原審以被告上揭罪證明確，
    適用刑法第339 條第1 項、第30條、第41條第1 項前段，刑
    法施行法第1 條之1 第1 項、第2 項前段，量處被告拘役55
    日，並諭知易科罰金之折算標準，核其認事用法均無不合，
    量刑亦無不當，是被告上訴意旨否認犯罪，指摘原判決不當
    ，求予撤銷改判，核無理由，應予駁回。
據上論斷，應依刑事訴訟法第455 條之1 第1 項、第3 項、第36
8 條，判決如主文。
本案經檢察官顏世翠到庭執行職務。
中    華    民    國    97    年    9     月    30    日
                刑事第十二庭審判長法  官  魏  于  傑
                                  法  官  李  文  娟
                                  法  官  羅  國  鴻
以上正本證明與原本無異。
不得上訴。
                                  書記官  戴  育  萍
中    華    民    國    97    年    10    月    7     日


司法院資訊處製作；財團法人民間司法改革基金會備份。
